臺中高等行政法院裁定
                                     111年度交上字第71號
上  訴  人  蘇文再                                    
被 上訴 人  交通部公路總局嘉義區監理所                 

代  表  人  黃萬益             
上列當事人間交通裁決事件，上訴人對於中華民國111年6月30日
臺灣雲林地方法院111年度交字第1號行政訴訟判決，提起上訴，
本院裁定如下：
    主  文
一、上訴駁回。
二、上訴審訴訟費用新臺幣750元由上訴人負擔。
    理  由
一、按對於交通裁決事件之判決提起上訴，非以其違背法令為理
    由，不得為之，且應於上訴理由中表明原判決所違背之法令
    及其具體內容之事由，或表明依訴訟資料可認為原判決有違
    背法令之具體事實之事由，行政訴訟法第237條之9第2項準
    用第235條第2項及第236條之1規定甚明。是對於地方法院交
    通裁決事件之判決上訴，非以其違背法令，且於上訴理由中
    表明上開事由之一者，即屬不應准許，自應認為不合法而駁
    回之。又依同法第237條之9第2項準用第236條之2第3項、第
    243條第1項規定，判決不適用法規或適用不當者，為違背法
    令；而判決有第243條第2項所列各款情形之一者，為當然違
    背法令。是當事人對於地方法院交通裁決事件之判決上訴，
    如依行政訴訟法第237條之9第2項準用第236條之2第3項、第
    243條第1項規定，以判決有不適用法規或適用不當為理由時
    ，其上訴狀或理由書應表明原判決所違背之法令及其具體內
    容；若係成文法以外之法則，應揭示該法則之旨趣，倘為司
    法院解釋，則為揭示該解釋之字號或其內容。如以行政訴訟
    法第237條之9第2項準用第236條之2第3項、第243條第2項所
    列各款情形為理由時，其上訴狀或理由書，應揭示合於該條
    項各款之事實。上訴狀或理由書如未依此項方法表明者，即
    難認為已對交通裁決事件之判決之違背法令有具體之指摘，
    其上訴自難認為合法。
二、事實概要：上訴人於民國110年8月30日14時56分許，駕駛所
    有號牌AWJ-9686號自小客貨車（下稱系爭車輛），行經雲林
    縣○○鎮○○路0號處（下稱違規地點)發生交通事故，經警方到
    場並對上訴人施以呼氣酒精濃度測試，測得吐氣所含酒精濃
    度達每公升0.17毫克，因「酒後駕車肇事，經警方對其酒測
    試值達0.17㎎/l違規」之違規行為，雲林縣警察局斗南分局
    （下稱舉發機關）填製第KAU082204號舉發違反道路交通管
    理事件通知單（下稱舉發通知單）予以舉發。嗣上訴人於11
    0年9月23日提出不服舉發之申訴，經交通部公路總局嘉義區
    監理所雲林監理站查明本件違規事件情節屬實函復上訴人。
    被上訴人認定上訴人有上開違規事實，依「道路交通管理處
    罰條例」（下稱道交條例）第24條、第35條第1項第1款及「
    違反道路交通管理事件統一裁罰基準及處理細則」（下稱處
    理細則）第41條、第43條、第44條、第67條之規定，於110
    年12月07日以雲監裁字第72-KAU082204號裁決書（下稱原處
    分），裁處上訴人罰鍰新臺幣（下同）30,000元，吊扣駕駛
    執照24個月，並應參加道路交通安全講習。上訴人不服，向
    臺灣雲林地方法院行政訴訟庭提起訴訟，經原審法院以111
    年度交字第1號行政訴訟判決（下稱原判決）駁回。上訴人
    不服原判決，遂提起本件上訴。
三、上訴意旨略以：
　㈠原判決雖以原裁決無違法而駁回上訴人之訴，但原審漏未審
    酌本件事故之發生與飲酒無實質違法性，以舉發機關及處罰
    機關之判斷尚無裁量怠惰駁回起訴似有違誤。
　⒈依高雄高等行政法院111年度交上字第14號判決意旨：「行為
    人發生交通事故有前項規定行為，除本條例第14條第2項第2
    款、第25條第2項、第69條第2項或第71條之情形外，仍得舉
    發」，規定於處理細則第12條第2項，依101年6月1日修正發
    布施行之說明記載：「依本條原第1項規定，對發生交通事
    故併有第1項規定行為者，無論與其事故發生是否有關聯，
    均不適用得施以勸導免予舉發之規定，惟如本項所規定未攜
    帶駕駛執照或行車執照等相關證照之違規，通常與交通事故
    並無直接相關，爰修正刪除第1項本文原『發生交通事故』不
    得免予舉發之規定，並增訂第2項規定，……」（參立法院第8
    屆第2會期第7次會議議案相關文書）。依前開修正說明，可
    見行為人如有處理細則第12條第1項情形，且發生交通事故
    者，交通勤務警察或依法令執行交通稽查任務人員仍應依職
    權調查行為人之酒駕行為與交通事故之發生是否具有關連，
    據以裁量決定是否予以舉發。蓋以駕駛人肇事之原因多端，
    或因疲勞駕駛、分心失神、疏忽輕率、車輛機械突故障所致
    ，或因不熟悉道路狀況等各種原因而發生，未必皆肇因於酒
    後駕車，如一旦發生交通事故即完全未審酌事故之發生原因
    是否與酒駕行為有關，逕予排除處理細則第12條第1項裁量
    不予舉發規定之適用，顯然違反該條授權裁量之意旨，而有
    裁量怠惰之違法。
　⒉原判決理由（三）僅以原告未注意車前狀況，以致發生本件
    交通事故，自有過失，而其過失與被害人李永成受傷間應有
    相當因果關係。可知舉發機關已具體表明其本於法定職權之
    行使，經斟酌本案事實即違反情節而決定舉發之依據，合於
    處理細則12條第3項第1款之規定，則舉發機關考量酒後駕車
    肇事嚴重影響交通安全（致人受傷及車輛損害），為維護交
    通秩序，確保人車通安全等情，依其專業判斷認有客觀上必
    要而依法舉發之手段正當、合法，並合行政目的，亦無其他
    證據證明舉發機關有上開所述裁量違法之處。是舉發機關員
    警參酌本件既發生交通事故，造成被害人腳踏車損害、身體
    受傷，認係酒駕肇事，情節尚非輕微，而不適用勸導取代舉
    發，並無「裁量怠惰」之違法等語，而據以駁回上訴人於原
    審之起訴，並未就上訴人酒駕行為與未注意車前、發生交通
    事故間是否有關，予以調查審認及說明，自有判決適用法規
    不當之違法。
　㈡原審於舉發機關及處罰機關漏未審酌本件事故之發生與飲酒
    無實質關聯性而未改以勸導，即認無裁量怠惰之情而未介入
    審理，應認原判決適用法規有所不當。又因本件上訴人酒駕
    行為與發生交通事故間是否有關，上訴人已於原審主張事故
    之發生與飲酒無實質關聯性，原判決未予說明認定，事證尚
    有未明，有由原審再為調查審認之必要。
　㈢聲明：
　　⒈原判決廢棄。
　　⒉原裁決撤銷。
　　⒊第一、二審訴訟費用均由被上訴人負擔。
四、本院的判斷：
　㈠經查，原判決依據雲林縣○○○道路交通事故初步分析研判表（
    原審卷第17頁）、道路交通事故現場圖（原審卷第19頁）、
    現場照片（原審卷第21頁）、交通事故調查筆錄（原審卷第
    51至54頁）、舉發通知單（原審卷第43頁）、裁決書（原審
    卷第13頁、第81頁）等資料附卷可稽，認定上訴人確有違規
    事實，並已詳述舉發機關並無裁量違法之理由。　
　㈡本件上訴理由關於原處分是否有從上訴人酒駕行為與未注意
    車前狀況因而發生交通事故之因果關係、是否合於處理細則
    第12條第1項第12款而不為舉發部分，並主張舉發機關及裁
    決機關未審酌本件事故之發生與飲酒無實質關聯性而未予改
    以勸導，原判決認無裁量怠惰之情而未介入審理，原判決適
    用法規有所不當云云，無非僅係重述上訴人不服原處分之理
    由，並以其主觀之見解，就原審取捨證據、認定事實之職權
    行使，指摘其為不當；或就原判決已為論斷，仍執陳詞而為
    爭議，而非具體指出原判決有何不適用法規或適用法規不當
    之情形，並揭示該法規之條項或其內容，及合於行政訴訟法
    第237條之9第2項準用第236條之2第3項、第243條第2項所列
    各款之事實，難認對原判決之如何違背法令已有具體之指摘
    。依首開規定及說明，應認其上訴為不合法。
五、按交通裁決事件之上訴，行政法院為訴訟費用之裁判時，應
    確定其費用額，此觀行政訴訟法第237條之9第2項準用第237
    條之8第1項規定即明。本件上訴人對於交通裁決事件之上訴
    ，既經駁回，則上訴審訴訟費用750元（上訴裁判費）自應
    由上訴人負擔，爰併予確定如主文第2項所示。
六、結論：本件上訴為不合法。
中　　華　　民　　國　　111 　年　　9 　　月　　20　　日
　　　　　　臺中高等行政法院第二庭
                  　　審判長法  官　劉錫賢　
                            法  官  林靜雯　　
                            法  官  楊蕙芬　　
以上正本證明與原本無異。
本裁定不得抗告。
中　　華　　民　　國　　111 　年　　9 　　月　　20　　日
                              書記官　林昱妏